臺灣桃園地方法院民事判決　　　　　　 100年度訴字第1194號
原　　　告　婁敬
被　　　告　葉柏均　應送達處所.
上列當事人間請求遷讓房屋等事件，本院於民國100 年11月30日
言詞辯論終結，判決如下：
    主      文
被告應將坐落桃園縣桃園市○○路○段一三四號十二樓房屋騰空
遷讓返還原告。
被告應給付原告新台幣陸萬元，及自民國一○○年十一月起至遷
讓房屋之日止，按月給付原告新台幣壹萬元。
被告應給付原告新台幣貳萬零柒佰玖拾元。
訴訟費用由被告負擔。
本判決第二、三項得假執行。
    事實及理由
壹、程序方面：
一、按訴狀送達後，原告不得將原訴變更或追加他訴，但請求之
    基礎事實同一、擴張或減縮應受判決事項之聲明、不甚礙被
    告之防禦及訴訟之終結者，不在此限，民事訴訟法第255 條
    第1 項第2 款、第3 款、第7 款定有明文。本件原告起訴請
    求：(一)被告應將坐落桃園縣桃園市○○路○ 段134 號12樓之
    房屋騰空遷讓返還予原告；(二)被告應給付原告租金新台幣（
    下同）20,000元、水費2,284 元、電費5,148 元、瓦斯費10
    ,122元、大門鑰匙1,800 元、喇叭鎖費800 元、感應卡600
    元、房屋損壞修復費55,000元及租金利息166 元。嗣於訴訟
    中就上開租金部分之聲明更正為：被告應自100 年5 月起至
    遷讓房屋之日止，按月給付原告1 萬元，並撤回有關租金利
    息之請求（卷第47頁）；復又撤回對被告房屋損害修復費用
    之請求，並變更聲明為：(一)被告應將坐落桃園縣桃園市○○
    路○ 段134 號12樓之房屋騰空遷讓返還予原告；(二)被告應給
    付原告6 萬元，並自100 年11月起至返還房屋之日止，按月
    給付原告1 萬元；(三)被告應給付原告20,790元（卷第61、62
    頁）。經核原告上開聲明之變更，係屬擴張或減縮應受判決
    事項之聲明，其撤回部分不甚礙被告之防禦及訴訟之終結，
    且請求之基礎事實均同一，與上揭規定核無不合，應予准許
    。
二、被告經合法通知，無正當理由未於言詞辯論期日到場，核無
    民事訴訟法第386 條各款所列情形，爰依原告聲請，由其一
    造辯論而為判決。
貳、實體方面：
一、原告主張：兩造於99年10月28日簽訂房屋租賃契約書（下稱
    系爭租約），由被告向伊承租門牌號碼為桃園縣桃園市○○
    路○ 段134 號12樓之房屋（下稱系爭房屋），約定租期1 年
    （自99年10月28日起至100 年10月28日止），每月租金1 萬
    元，被告應於每月5 日前匯入伊於國泰世華商業銀行帳戶，
    伊並向被告收取押金1 萬元。詎被告於100 年4 月底即自行
    遷出，不知去向，不但自同年5 月5 日起欠積租金未付，且
    於100 年10月28日租賃期間屆滿後，拒不返還系爭房屋，伊
    自得依系爭租約第6 條約定，請求被告將系爭租賃房屋遷空
    返還原告，並請求被告給付其積欠自100 年5 月至10月之租
    金共計6 萬元，及租約期滿後之同年11月起至遷讓房屋之日
    止，按月給付相當於租金之違約金或不當得利。另依系爭租
    約第3 條規定，系爭房屋之水、電、瓦斯費悉應由被告負擔
    ，又依同租約第11條約定，承租人因過失所致房屋毀損時，
    應負損害賠償責任，爰請求被告給付所積欠之水費2,284 元
    、電費5,148 元、瓦斯費10,122元、大門鑰匙1,800 元、喇
    叭鎖800 元及感應卡600 元，爰聲明：(一)被告應將坐落桃園
    縣桃園市○○路○ 段134 號12樓之房屋騰空遷讓返還予原告
    ；(二)被告應給付原告6 萬元，並自100 年11月起至返還房屋
    之日止，按月給付原告1 萬元；(三)被告應給付原告20,790元
    （卷第61-62 頁）。
二、被告未於言詞辯論期日到場，亦未提出書狀作何聲明或陳述
    。
三、本院之判斷：
    (一)原告主張之事實，業據提出租賃契約書（卷第10-12 頁）
      、臺灣電力公司收據3 紙、台灣省自來水公司收據2 紙、
      欣桃天然氣股份有限公司繳費通知單1 紙（卷第22-26 頁
      、第48頁）、原告國泰世華商業銀行帳戶封面及內頁（卷
      第27頁）為證。被告既未到庭爭執，亦未提出書狀作何聲
      明或陳述，自堪信為真實。
    (二)依系爭租約第3 條已約明租賃期間內，每月租金（含管理
      費）1 萬元，被告即負有按月給付租金予原告之義務，然
      被告自100 年5 月間起即未再支付租金，有原告之國泰世
      華商業銀行帳戶封面及內頁影本可稽（卷第27頁），又依
      同租約第6 條約定，被告於租期屆滿時，除經原告同意繼
      續出租外，應將租賃房屋按照原狀遷空交還原告，如不即
      時遷讓交還房屋時，原告每月得向被告請求按照租金5 倍
      之違約金至遷讓完了之日止，又按，無法律上之原因而受
      利益，致他人受損害者，應返還其利益，為民法第179 條
      所明定，無權占用他人房屋或土地者，依社會通常之概念
      ，可能享有相當於租金之利益，並致所有人受有無法使用
      收益之損害，房屋或土地所有權人得請求占用人返還該利
      益（最高法院61年台上字第1695號判例參照）。系爭租約
      已於100 年10月28日屆滿，則原告依上開規定，請求被告
      將系爭房屋騰空遷讓返還原告，並依系爭契約請求自100
      年5 月起至100 年10月止之租賃期間未付之租金6 萬元，
      及依同租約第6 條及民法第179 條規定，請求被告給付自
      租期屆滿（即100 年11月）起至遷讓返還系爭房屋之日止
      至遷讓房屋之日止，按月給付1 萬元之違約金或不當得利
      ，均屬有據，應予准許。
    (三)次按，系爭租約第3 條已明定系爭房屋之水、電、瓦斯費
      悉應由被告負擔，本件被告迄仍積欠水費2,284 元、電費
      5, 148元、瓦斯費10,122元未付，又依同租約第11條約定
      ，承租人因過失致房屋毀損時，應負損害賠償責任，被告
      未交還鑰匙及感應卡即無故遷離，致原告須更換大門鑰匙
      3 副（1,800 元）、喇叭鎖4 副（800 元）、感應卡3 個
      （600 元），原告亦得上開約定請求被告賠償其損害。
四、綜上所述，原告請求被告遷讓返還系爭房屋；並依系爭租約
    約定，請求被告給付租賃期間內未付之租金6 萬元（100 年
    5 月起至100 年10月止），及租期屆滿後自100 年11月起至
    遷讓返還房屋之日止，每月1 萬元之違約金或相當於租金之
    不當得利，並給付水、電、瓦斯費、大門鑰匙、喇叭鎖及感
    應卡共計20,790元，均有理由，應予准許。
五、本判決主文第2 、3 項所命給付之金額均未逾50萬元，應依
    職權宣告假執行，併此敘明。
六、本件事證已臻明確，兩造其餘爭點暨攻擊防禦方法，核與本
    件判決之結果無影響，爰不一一論述，併此敘明。
七、據上論結，本件原告之訴為有理由，依民事訴訟法第385 條
    第1 項前段、第78條、第389 條第1 項第5 款，判決如主文
    。
中    華    民    國   100    年    12    月    16    日
                  民事第一庭    法  官  邱璿如
以上正本係照原本作成
如對本判決上訴，須於判決送達後 20 日內向本院提出上訴狀。
如委任律師提起上訴者，應一併繳納上訴審裁判費。
中    華    民    國   100    年    12    月    16    日
                                書記官  利冠蔚